【裁判字號】    90,訴,12
【裁判日期】    900406
【裁判案由】    違反著作權法
【裁判全文】
臺灣臺北地方法院刑事判決                              九十年度訴字第一二號
    公  訴  人  臺灣臺北地方法院檢察署檢察官
    被      告  丙○○
右列被告因違反著作權法案件，經檢察官提起公訴（八十九年度偵字第五七四三、二
一三五○、二一六五四號）及移請併案審理（臺灣臺北地方法院檢察署九十年度偵字
第一五八○、二○七六、三四一五號），本院判決如左：
    主  文
丙○○以犯明知為侵害著作權之物而意圖營利而交付之方法侵害他人之著作權之罪為
常業，處有期徒刑壹年捌月；緩刑肆年，緩刑期內付保護管束。扣案之盜版電腦程式
光碟片拾陸片及販賣目錄參拾柒本均沒收。
    事  實
一、丙○○意圖銷售營利，並基於常業之犯意，明知「 甲○○○○○○○○ Windows 2000 中
    文版」、「世紀帝國II中文版」、「世紀帝國II資料片－征服者入侵」等電腦程
    式軟體著作物，均係美商微軟公司（甲○○○○○○○○ Corporation ）擁有著作權之電
    腦程式著作物，依著作權法第四條第二款及民國八十二年七月十六日簽署生效之
    「北美事務協調委員會與美國在臺協會著作權保護協定」受我國著作權法保護之
    著作物，未經微軟公司之同意或授權，不得擅自重製、散布或意圖營利而交付。
    竟自八十九年二月五日起，向綽號「小白」（或自稱為「小張」）之真實姓名不
    詳之成年男子，以每片新臺幣（下同）一百元購得擅自重製之上開微軟公司之程
    式光碟片後，再至臺北市○○路○段七十八號前（即光華商場附近）走廊處，展
    示目錄以供顧客自挑選特定軟體後，丙○○從附近藏置盜版光碟處所取出販賣交
    付，每片售價七百元，以此為常業，恃以維生，嗣於八十九年三月十一日下午五
    時卅分許，為內政部警政署保安警察第二總隊第一大隊第一中隊查獲，並扣得丙
    ○○所有，供不特定顧客挑選盜版光碟之目錄卅七本，及預備供販賣之「 甲○○○○
    ○○○○ Windows2000中文版」光碟片二片；詎丙○○仍不知悛悔，仍繼續販賣盜版
    光碟，分別於八十九年十一月三日下午三時卅分許，在同一地點，再遭臺北市政
    府警察局少年警察隊查獲，並扣得預備供販賣之「世紀帝國II中文版」、「世紀
    帝國II資料片－征服者入侵」之盜版光碟各一片；九十年一月九日下午二時三十
    分，在台北市○○路○段四十三巷二號前，經台北市政府警察局大安分局查獲且
    扣得其所有預備供販售之盜版光碟十二片（盜版光碟軟體、名稱、數量均詳如附
    表所示）。
二、案經美商微軟公司訴由暨內政部警政署保安警察第二總隊第一大隊第一中隊、臺
    北市政府警察局少年警察隊、台北市政府警察局大安分局報請臺灣臺北地方法院
    檢察署檢察官偵查起訴暨移送併辦。
    理  由
一、訊據被告丙○○對右揭明知盜版電腦軟體程式光碟而營利販售交付之事實迭於警
    訊、偵查及本院審訊中直承不諱，核與告訴人代理人乙○○於警訊及本院審理中
    之指訴情節（見八十九年度偵字第五七四三號偵查卷第五頁、八十九年度偵字第
    二一六五四號偵查卷第六頁及本院九十年三月二十三日審判筆錄）一致，並有微
    軟公司程式軟體著作權證明文件、被告用為販賣盜版光碟之目錄卅七本在卷可稽
    及盜版光碟共十六片扣案足考。惟被告於本院審訊中矢口否認有何常業犯行，然
    按刑法上所謂常業犯，係指反覆以同種類之行為為目的之社會活動之職業性犯罪
    而言，亦即恃犯罪以維生，縱令同時兼操其他職業，仍無礙其為常業犯罪，非謂
    常業犯必須別無其他正當職業始克構成（最高法院八十二年度台上字第二○七一
    號裁判參照）。查被告供認自八十九年二月五日起至九十年一月九日止，逢假日
    即至光華商圈販售盜版光碟，每片達六百元之利潤，且徵之被告所販售之盜版光
    碟片目錄，其中有數百種盜版程式且涵蓋作業、繪圖、教育、商業等用途，是其
    販賣時間之久、利潤之高、數量之眾甚且種類之浩繁，被告以侵害他人著作權為
    常業，賴以營生一節，應堪認定。至被告以其八十九年十二月間起從事中古汽車
    買賣並以相關雜誌為証，亦屬其販賣末期另行轉業兼差，對其販賣盜版光碟常業
    犯行並無影響。另查目前台北市光華商場周邊販賣盜版電腦程式光碟之方式，均
    採未陳列盜版光碟片實物，而由販售者將各該電腦程式之名稱、功能、用途編纂
    目錄成冊供不特定之顧客挑選並議定價格，成交後再至藏放地點取交，以防查緝
    並利脫免罪責，本件被告雖每次遭查獲之盜版光碟為數非眾，此亦不據為被告有
    利之事實認定。是被告所辯無非避重就輕之詞，顯不足採，本件事證已臻明確，
    被告犯行洵堪認定。
二、被告丙○○明知為侵害著作權之物，仍意圖營利而交付予不特定之人，並以之為
    常業，核其所為，係違反著作權法第九十四條、第九十三條第三款、第八十七條
    第二款之以犯明知為侵害著作權之物而意圖營利而交付之方法侵害他人之著作權
    之罪為常業罪。又併辦之臺灣臺北地方法院檢察署九十年度偵字第一五八○號與
    公訴人已起訴之八十九年度第二一六五四號部分為同一事實；併辦之九十年度偵
    字第二○七六、三四一五號為同一事實且與公訴人起訴經論罪科刑之部分有常業
    犯之實質上一罪關係，基於審判不可分，本院均應一併審究，附此敘明。爰審酌
    被告侵害智慧財產權不勞而獲、犯罪之動機及目的、手段、智識程度、生活狀況
    、販售之盜版電腦程式光碟片之期間及犯後之態度等一切情狀，量處如主文所示
    之刑，以示懲儆。末查被告前未曾受有期徒刑以上刑之宣告，有台灣高等法院檢
    察署刑案紀錄簡覆表一紙在卷可證，此次因一時失慮，致誤觸法網，經此教訓後
    ，應知警愓，而無再犯之虞，本院認被告所處之刑以暫不執行為適當，爰予宣告
    緩刑四年，以啟自新。緩刑期內併付保護管束，以正其行。扣案之盜版光碟片共
    十六片及販賣目錄三十七本均係被告所有供犯罪所用之物，業據被告供陳在卷，
    均應依刑法第三十八條第一項第二款規定宣告沒收。
據上論斷，應依刑事訴訟法第二百九十九條第一項前段，著作權法第九十四條、第九
十三條第三款、第八十七條第二款，刑法第十一條前段、第七十四條第一款、第九十
三條第一項、第三十八條第一項第二款，判決如主文。
本案經檢察官盧筱筠到庭執行職務。
中      華      民      國      九十      年      四      月     六     日
                                      臺灣臺北地方法院智慧財產法庭
                                          法  官  吳  定  亞
右正本證明與原本無異。
如不服本判決，應於判決送達後十日內，向本院提出上訴狀。
                                          書記官  巫  美  華
中      華      民      國      九十      年      四      月     十     日
附表
┌───┬────────────┬───────┐
│編號  │光碟內容                │ 著作權人     │
├───┼────────────┼───────┤
│一    │NORTON SYSTEM WORK      │ 賽門鐵克公司 │
├───┼────────────┼───────┤
│二    │SYSTEM GHOST 6.5.1      │ 賽門鐵克公司 │
├───┼────────────┼───────┤
│三    │NORTON ANTIVIRUS  2000  │ 賽門鐵克公司 │
├───┼────────────┼───────┤
│四    │MICROSOFT PROJECT 2000  │ 微軟公司     │
├───┼────────────┼───────┤
│五    │MICROSOFT WINDOWS ME    │ 微軟公司     │
├───┼────────────┼───────┤
│      │甲○○○○○○○○ SQL Server2000│ 微軟公司     │
│六    │PERSONAL EDITION        │              │
├───┼────────────┼───────┤
│七    │甲○○○○○○○○ SQL Server2000│ 微軟公司     │
│      │ENTERPRISE EDITION      │              │
├───┼────────────┼───────┤
│八    │影片                    │ 不詳         │
├───┼────────────┼───────┤
│九    │影片                    │ 不詳         │
├───┼────────────┼───────┤
│十    │SAS V8.1                │ 不詳         │
├───┼────────────┼───────┤
│十一  │PHOTO SHOP V5.5         │ 不詳         │
├───┼────────────┼───────┤
│十二  │會計大師I              │ 不詳         │
└───┴────────────┴───────┘
附錄本案論罪科刑法條全文：
著作權法第八十七條
有下列情形之一者，除本法另有規定外，視為侵害著作權或製版權︰
  一、以侵害著作人名譽之方法利用其著作者。
  二、明知為侵害著作權或製版權之物而散布或意圖散布而陳列或持有或意圖營利而
      交付者。
  三、輸入未經著作財產權人或製版權人授權重製之重製物或製版物者。
  四、未經著作財產權人同意而輸入著作原件或其重製物者。
  五、明知係侵害電腦程式著作財產權之重製物而仍作為直接營利之使用者。
著作權法第九十三條
有下列情形之一者，處二年以下有期徒刑，得併科新臺幣十萬元以下罰金︰
  一、侵害第十五條至第十七條規定之著作人格權者。
  二、違反第七十條規定者。
  三、以第八十七條各款方法之一侵害他人之著作權者。
著作權法第九十四條
以犯第九十一條、第九十二條或第九十三條之罪為常業者，處一年以上七年以下有期
徒刑，得併科新臺幣四十五萬元以下罰金。


司法院資訊處製作；財團法人民間司法改革基金會備份。
